臺灣高等法院民事判決　　　　　　　　　　　　　九十二年度上易字第一一二一號
　　上　訴　人　偉奇國際有限公司
　　法定代理人　林美惠
　　訴訟代理人　蕭明哲律師
　　複代理人　　張斐雯律師
　　被上訴人　　信立化學工業股份有限公司
　　法定代理人　吳益仁
右當事人間返還價金事件，上訴人對於中華民國九十二年九月二十六日臺灣臺北地方
法院九十二年度訴更一字第一六號第一審判決提起上訴，經本院於九十三年六月三十
日言詞辯論終結，判決如左：
    主      文
上訴駁回。
第二審訴訟費用由上訴人負擔。
    事實及理由
一、上訴人起訴主張：上訴人在民國（下同）九十一年初向被上訴人訂購植絨布二批
    （下稱系爭絨布），貨款共新臺幣（下同）五十二萬一千二百十七元，業已依約
    於同年三月二十日如數給付。詎系爭植絨布因被上訴人違反契約之附隨義務，未
    告知上訴人應以紙箱包裝或直立吊掛運送，致系爭植絨布在由台灣運送至加拿大
    之間因堆放方式而造成無法修補之壓痕及摺痕，上訴人於獲悉系爭植絨布有前揭
    瑕疵後，立即通知被上訴人，復於九十一年七月五日以存證信函向被上訴人為解
    除系爭買賣契約之意思表示，並請求被上訴人於文到五日內返還買賣價金，經被
    上訴人於同年七月八日收受送達，惟被上訴人迄未返還等情。爰依民法第二百五
    十九條之規定，求為命被上訴人返還價金五十二萬一千二百十七元及自九十一年
    三月二十日起至清償日止，按年息百分之五計算之利息之判決。（原審為上訴人
    敗訴之判決，上訴人全部上訴）上訴人上訴聲明：(一)原判決廢棄。(二)被上訴人應
    給付上訴人五十二萬一千二百十七元及自九十一年三月二十日起至清償日止，按
    年息百分之五計算之利息。
    被上訴人則以：上訴人於訂單上並未標明包裝之方式，被上訴人依國內運送之通
    常方式包裝即使用ＰＥ膜包裝，於九十一年三月二十日將系爭植絨布運送至上訴
    人之指定運送至台北縣鶯歌鎮○○街二八九巷十二號，並經上訴人確認無誤，被
    上訴人所交付之系爭植絨布並無上訴人所指之瑕疵。上訴人於系爭植絨布運送至
    加拿大後，隔一、二個月之後，才以電話通知被上訴人，被上訴人並無違約之情
    事。況上訴人所指之壓痕及折痕，於植絨布加工後（例如蒸氣加工、刷毛等），
    均能消除，並非無法修補，亦未滅失或減少其價值，或滅失、減少其通常效用，
    故被上訴人自無須負物之瑕疵擔保責任等語，資為抗辯。並答辯聲明：上訴駁回
    。
二、上訴人主張其在九十一年初向被上訴人訂購系爭絨布，貨款共五十二萬一千二百
    十七元，上訴人已依約於同年三月二十日如數給付之事實，業據提出匯款通知書
    、匯款單為證，且為被上訴人所不爭執，堪信為真實。上訴人又主張被上訴人違
    反契約之附隨義務，未告知上訴人應以紙箱包裝或直立吊掛運送，致系爭植絨布
    在由台灣運送至加拿大之間因堆放方式而造成無法修補之壓痕及摺痕之瑕疵等情
    ，固提出系爭植絨布一捲為證，惟為被上訴人所否認，並以前詞置辯。是本件首
    應審酌者為：系爭絨布有無瑕疵？被上訴人有無告知運送方式之義務？上訴人解
    除契約是否合法？茲析述如下。
三、按「物之出賣人對於買受人應擔保其物依民法第三百七十三條之規定危險移轉於
    買受人時，無滅失或減少其價值之瑕疵，亦無滅失或減少其通常效用，或契約預
    定效用之瑕疵。」民法第三百五十四條第一項前段固有明文。惟「買受人應按物
    之性質，依通常程序從速檢查其所受領之物，如發見有應由出賣人負擔保責任之
    瑕疵，應即通知出賣人。買受人怠於為前項之通知者，除依通常之檢查不能發見
    之瑕疵外，視為承認其所受領之物。」民法第三百五十六條一項及第二項亦定有
    明文。又「買賣標的物之利益及危險，自交付時起，均由買受人承受負擔。」民
    法第三百七十三條前段復有明定。經查：
  (一)兩造間之買賣係屬國內買賣，其交貨地點為上訴人所指示之台北縣鶯歌鎮○○街
    二八九巷十二號，被上訴人已依約在上開地點交付系爭貨物予上訴人收受，此為
    上訴人所不爭執。則依上開規定，系爭貨物之利益及危險，自被上訴人交付予上
    訴人時起，即應由上訴人承受負擔。
  (二)再查上訴人於訂單上並未標明包裝之方式，系爭貨物均經被上訴人以透明ＰＥ膜
    包裝，故布匹表面是否有壓痕、摺痕，如透過上開透明之ＰＥ膜包裝，極易以目
    測觀察得知。而上訴人復自承於收受貨物後，並未驗收，係遲至國外客戶退貨後
    始於九十一年五、六月間通知被上訴人上開瑕疵等語。則上訴人未依按物之性質
    ，依通常程序從速檢查其所受領之貨物，係屬可歸責於己而未踐行檢查貨物之義
    務，復遲至九十一年五、六月間始依上開規定通知被上訴人瑕疵事實，自應認上
    訴人於受領被上訴人交付系爭貨物時，承認其所受領之貨物並無瑕疵。
  (三)上訴人受領系爭貨物時既無瑕疵，則依前開民法第三百七十三條前段之規定，自
    其受領時起，系爭貨物之利益及危險，自交付時起，均由上訴人承受負擔。則系
    爭植絨布嗣因上訴人之交付運送出口，乃至抵達國外目的港之期間，所發生之因
    包裝或其他事由所生之瑕疵，自應由上訴人自行承受負擔。
  (四)從而，上訴人主張被上訴人應就系爭貨物之瑕疵，負擔保責任，尚屬無據。其執
    此所為解除買賣契約之意思表示，亦不生效力。
四、上訴人上訴意旨雖又主張：系爭植絨布係因被上訴人違反契約之附隨義務，未告
    知上訴人應以紙箱包裝或直立吊掛運送，致系爭植絨布在由台灣運送至加拿大之
    間因堆放方式而造成無法修補之壓痕及摺痕云云。惟查：兩造間之買賣係屬國內
    買賣，其交貨地點為上訴人所指示之台北縣鶯歌鎮，上訴人於訂單上並未標明包
    裝之方式，被上訴人已依約在上開地點交付無瑕疵之系爭貨物予上訴人收受，此
    為上訴人所不爭執。則依上開規定，被上訴人已完全履行出賣人之義務。至於買
    受人即上訴人究竟買受系爭植絨布做何用途？自製成衣或外銷轉賣系爭植絨布？
    如為外銷，運送方式究竟是以空運或海運？應如何包裝？等等，均屬買受人自由
    處置之權責，上訴人身為國際貿易商，對於如何包裝運送以確保貨物之品質，自
    應自行考量規劃，是否應以紙箱包裝或直立吊掛運送，即為上訴人所應自行注意
    之義務，出賣人早已履約完畢，對於上訴人外銷運送，顯無從得知亦無權干涉，
    自無所謂違反契約之附隨義務可言。上訴人執此主張，即非可採。
五、綜上所述，上訴人依民法第二百五十九條之規定，請求被上訴人返還價金五十二
    萬一千二百十七元及利息，洵屬無據，不應准許。原審為上訴人敗訴之判決，並
    無違誤。上訴意旨指摘原判決不當，求予廢棄改判，為無理由，應予駁回。
六、本件事證已臻明確，兩造其餘之攻擊防禦方法及所提之證據，經審酌後認均無礙
    判決之結果，爰不予一一論述，附此敘明。
七、據上論結，本件上訴為無理由，爰判決如主文。
中　　　華　　　民　　　國　　九十三　　年　　　七　　　月　　 十四 　　日
                                  民事第十四庭
                                      審判長法  官   　張  宗  權
                                            法  官     陳  永  昌
                                            法  官     蕭  艿  菁
正本係照原本作成。
不得上訴。
中　　　華　　　民　　　國　　九十三　　年　　　七　　　月　　 十五 　　日
　　　　　　　　　　　　　　　　　　  　　　書記官     尤  峰  惠
